【裁判字號】    98,消債更,439
【裁判日期】    990429
【裁判案由】    更生事件
【裁判全文】
臺灣臺北地方法院民事裁定           98年度消債更字第439號
聲  請  人
即債務人    甲○○
相  對  人
即債權人    國泰世華商業銀行股份有限公司
相  對  人
即債權人    台灣中小企業銀行股份有限公司
相  對  人
即債權人    萬泰商業銀行股份有限公司
上列當事人聲請消費者債務清理事件，本院裁定如下：
    主  文
聲請人甲○○自中華民國九十九年四月二十九日十六時起開始更
生程序。
命司法事務官進行本件更生程序。
    理  由
一、按法院開始更生程序之裁定，應載明其年、月、日、時，並
    即時發生效力；又法院裁定開始更生或清算程序後，得命司
    法事務官進行更生或清算程序，消費者債務清理條例第45條
    第1項、第16條第1項前段分別定有明文。
二、聲請意旨略以：聲請人現無任何財產，於因替父親友人錢輪
    科技有限公司作保，致聲請人欠款新臺幣（以下同）128 萬
    元之保證債務（臺灣中小企業銀行債權999429元；臺東區中
    小企業銀行債權264303元，嗣移轉予新裕資產管理股份有限
    公司），遭臺灣臺北地方法院以98年度北院隆98司執宙字第
    57159號執行。因聲請人現職為行政助理，每月薪資約17280
    元，然日常生活支出約 15000元，而有不能清償債務之情事
    ，乃於民國98年 8月21日向最大債權銀行臺灣中小企業銀行
    （下稱臺灣中小企銀）提出聲請前置協商，嗣因臺灣中小企
    銀方面以依「前置協商作業準則」規定，保證債務無法納入
    前置協商，逕為退件（見證物1號、2號）。當屬協商不成立
    ，而向法院聲請更生。
三、經查：
（一）債務人之主張，業據其提出財產及收入狀況說明書、債權
      人清冊、債務人清冊、財政部臺北市國稅局96、97年度綜
      合所得稅各類所得資料清單及財產歸屬資料清單、聲請人
      之銀行帳戶存摺影本、人壽保險要保書及保險費送金單、
      房屋租賃契約書、水費與電費收據、臺灣臺北地方法院執
      行命令、戶籍謄本、勞工保險被保險人投保資料表等件為
      證，經核大致相符，堪信為真實。本件經向臺灣中小企銀
      查詢其債權及協商過程，經該行陳稱：債務人之聲請，因
      依「前置協商作業準則」規定，保證債務無法納入前置協
      商，故未受理。亦與聲請人所陳先前聲請協商之狀況相符
      ，並有前置協商聲請書之掛號函件影本在卷可佐。
（二）依首揭消費者債務清理條例第151條第1項之規定，採協商
      前置主義，其提案理由說明略謂：「…債務人對於金融機
      構因消費借貸、自用住宅借款、信用卡或現金卡契約而負
      債務，其法律關係較單純明確，金融機構並已訂有債務協
      商機制，如能協商成立，債務人或不須依本條例聲請更生
      或清算，可疏減法院負擔，有效分配司法資源…」，乃著
      眼於上開類型之債務法律關係較為單純之故。而按保證契
      約具有從屬性，在法律關係上，乃依附於主債務之原因關
      係而存在，又因保證債務具有從屬性之故，故而其形態，
      無論於內容、種類及體態，原則上均應與主債務之內容、
      種類及體態相同，基此，保證債務之主債務，如係上開條
      文所指之消費借貸、自用住宅借款、信用卡或現金卡契約
      類型，因保證債務之內容、種類及體態均同於主債務，解
      釋上，自應認合於該條文所特別規範之法律關係較單純明
      確之類型，而有該條所定協商前置之適用。又依消費者債
      務清理條例第 153條規定：「自債務人提出協商請求之翌
      日起逾30日不開始協商，或自開始協商之翌日起逾90日協
      商不成立，債務人得逕向法院聲請更生或清算」。本件聲
      請人對臺灣中小企銀之債務雖係保證債務，依前述即應辦
      理前置協商。而聲請人曾於98年 8月21日以掛號郵遞方式
      向最大債權銀行臺灣中小企銀申請協商，臺灣中小企銀逕
      自退件自有未合。本件聲請人自98年 8月間申請協商迄今
      已逾30日，則依前開規定聲請人自得逕為申請更生。此外
      ，本件又查無債務人有消費者債務清理條例第6條第3項、
      第 8條或第46條各款所定駁回更生聲請之事由存在，則債
      務人聲請更生，應屬有據，爰裁定如主文。
中    華    民    國    99    年    4     月    29    日
              民事第二十二庭法      官  劉亭柏
上為正本係照原本作成
本件不得抗告
本裁定已於99年4月29日16時公告。
中    華    民    國    99    年    4     月    29    日
                            書  記  官  黃繡琴

司法院資訊處製作；財團法人民間司法改革基金會備份。
